【裁判字號】    96,易,362
【裁判日期】    970111
【裁判案由】    妨害公務等
【裁判全文】
臺灣新竹地方法院刑事判決              96年度易字第362 號
公  訴  人  臺灣新竹地方法院檢察署檢察官
被      告  甲○○
上列被告因妨害公務等案件，經檢察官提起公訴（96年度偵字第
1379號），本院判決如下：
    主  文
甲○○犯傷害罪，累犯，處有期徒刑壹年貳月；減為有期徒刑柒
月。
    事實及理由
壹、構成犯罪事實：
    甲○○於民國96年2 月17日（農曆除夕）某時許，自台北搭
    乘臺灣鐵路管理局復興號5801次列車欲前往高雄，因在列車
    上之廁所內吸食強力膠（未達心神喪失或精神耗弱之狀態）
    遭到列車長發現，乃通知最近之新竹火車站行車室副站長李
    煥仁，並於同日上午7 時許，在列車即將進入新竹火車站第
    2 月台時，由該副站長李煥仁報警處理，旋穿著警察制服之
    內政部警政署鐵路警察局第一警務段新竹派出所警員丙○○
    據報前往處理，並於同日上午7 時5 分許，在新竹火車站內
    第2 月台上，發現已遭列車上列車長驅趕下車之甲○○正將
    所持用以吸食強力膠之塑膠袋丟棄上開月台軌道下，藉以逃
    避警方之追查，丙○○欲上前盤查，因甲○○反抗，丙○○
    無法單獨處理遂通報同所警員乙○○協同處理。詎甲○○竟
    出於妨害公務及傷害人身體的犯罪意思，於同日上午7 時10
    分許，在上開月台及進月台地下道樓梯間，對穿著警察制服
    而依法執行職務之警員丙○○、乙○○說：「不要抓我，我
    吸膠頂多關1 天，你們沒有權利把我抓走。」等語後，即接
    續以手抓乙○○臉部、頭部及上半身並推乙○○身體，而以
    此強暴方式妨害警員乙○○、丙○○執行職務，致乙○○受
    有臉部抓傷及右上臂挫傷等傷害，以及所穿著之警察制服鈕
    釦及徽章遭扯落。嗣於同日上午7 時20分許，甲○○始為丙○○、乙○○合力制服並當場逮捕帶回派出所。
貳、認定犯罪事實所根據的證據及理由：
一、程序部分：
    按傳聞法則之重要理論依據，在於傳聞證據未經當事人之反
    對詰問予以核實，乃予排斥，惟若當事人已放棄對原供述人
    之反對詰問權，於法院審判時表明同意該等傳聞證據可作為
    證據，基於證據資料愈豐富，愈有助於真實發現之理念，並
    貫徹刑事訴訟法修法加重當事人進行主義之精神，確認當事
    人對於證據能力有處分權之制度，傳聞證據經當事人同意作
    為證據，法院認為適當者，亦得為證據。另當事人對於傳聞
    證據表示「沒有意見」，而未於言詞辯論終結前聲明異議（
    Without Objection ），應視為已有將該等傳聞證據採為證
    據之同意，此刑事訴訟法第159 條之5 定有明文。本案被告
    於本院審理程序中已表示對本院所提示調查之卷內人證物證
    之證據能力沒有意見，迄本院辯論終結前，被告亦未爭執本
    案證據之證據能力，依刑事訴訟法第159 條之5 第2 項之規
    定，應視為被告已同意本案相關之傳聞證據均可作為證據，
    本院斟酌本案卷內之證據並非非法取得，亦無證明力明顯過
    低之情形，且經本院於審判期日依法進行證據之調查、辯論
    ，被告於訴訟上之程序權，已受保障，前開各該證據，均得
    採為證據，先予敘明。
二、實體部分：
（一）被告甲○○於警局詢問時、檢察官偵查中、本院準備程序
      及審理程序訊問時之供述。
（二）證人即告訴人乙○○於偵查中及本院審理程序訊問時之指
      訴及具結證述。
（三）證人即警員丙○○於偵查中及本院審理程序訊問時之具結
      證述。
（四）南門綜合醫院乙種診斷證明書、內政部警政署鐵路警察局
      第一警務段新竹派出所警員乙○○製作之報告各1 份、照
      片4 幀在卷可證。
（五）交通部臺灣鐵路管理局臺北運務段新竹站96年11月28日新
      竹總字第0960001244號函1 紙附卷可查。
（六）臺灣高等法院被告前案紀錄表、刑案資料查註紀錄表、臺
      灣板橋地方法院95年度簡字第95號刑事簡易判決、臺灣板
      橋地方法院95年度簡上字第146 號刑事判決、臺灣板橋地
      方法院檢察署檢察官95年度偵字第12539 號起訴書各1 份
      在卷可查。
、對於被告甲○○辯解，本院的判斷：
    被告甲○○雖坦承於96年2 月17日在火車上吸食強力膠，遭
    火車上的人員請其下車，惟矢口否認涉犯上開妨害公務及傷
    害犯行，辯稱：我沒有妨害公務，我也不是故意去推警察讓
    他受傷；告訴人的傷是回到警察局，過了將近10分鐘到15分
    鐘出來才有的；我當時掙扎並沒有打警察的攻擊動作，我只
    是他們抓我，我稍微抵抗掉而已，並沒有攻擊的動作；不知
    他們是否為真的警察等等。經查，本院基於下列理由，認為
    被告之前開辯解，均不足採信：
一、上揭犯罪事實，業據證人即內政部警政署鐵路警察局第一警
    務段新竹派出所警員丙○○、乙○○於偵查中及本院審理程
    序訊問時之具結證述屬實，並有照片4 幀在卷可查。又被告
    以上開強暴方式妨害警員乙○○執行職務，致乙○○受有臉
    部抓傷及右上臂挫傷等傷害，亦有南門綜合醫院乙種診斷證
    明書1 紙、受傷照片2 幀附卷足憑。
二、被告雖以前詞置辯，然被告如何妨害警員乙○○執行職務，
    已據證人乙○○於本院審理訊問時具結證稱：「當天我本來
    在派出所內值班，李煥仁副站長打電話通知我，說有人在列
    車上吸食強力膠，我就請求候車室月台守望人員丙○○前往
    處理。朱警員到達現場後發現被告手持強力膠，將強力膠丟
    至軌道下，朱警員欲將被告帶回派出所，被告反抗，朱警員
    因為顧及二月台左右都有列車在行走，會妨害到被告的安全
    ，用無線電呼叫請值班派員協助處理。因為情況緊急來不及
    叫備勤人員，我本人就直接過去處理。當天執勤時我們有穿
    制服。我到二月台後，與朱警員一人拉一隻手，要把被告帶
    回派出所，因為被告反抗，已經將我的衣服前的胸章、領帶
    拉掉，還用手抓我的臉。還沒有下地下道口前他的配合度不
    是很好，他就是反抗不讓我們帶回去，他說我吸膠頂多被關
    一兩天，你們沒有權力把我帶回派出所。」等語，已詳述案
    發情形，核與證人即當天亦在現場執行警察勤務之警員丙○○於本院審理訊問時具結證稱：「我們兩個一起要把被告帶
    回去，被告就反抗。我們一人抓一隻手，我抓被告的左手，
    乙○○抓被告的右手，被告就反抗。他右手去抓乙○○，抓
    乙○○的頭、胸部、手。當時我們有穿警察制服。有用手抓
    乙○○的臉部，且推他的身體。」等語互核相符，是證人即
    被害人乙○○所指訴被告甲○○有妨害公務及傷害犯行之證
    言，已有幾分真實可信。況證人即警員丙○○、乙○○與被
    告素不相識、無冤無仇，於本院法官諭知具結義務及偽證處
    罰後具結證述明確，是證人丙○○、乙○○當無設詞誣陷被
    告，而致己身負偽證刑責之理，是其等上開證詞，應堪採信
    。綜上，可證被告於上開時、地，確有因吸食強力膠之情，
    為警員丙○○、乙○○據報到場處理，被告甲○○反抗即接
    續以手抓乙○○臉部、頭部及上半身並推乙○○身體，而以
    此強暴方式妨害警員乙○○執行職務，致乙○○受有臉部抓
    傷及右上臂挫傷等傷害，以及所穿著之警察制服鈕釦及徽章
    遭扯落等情，堪以認定。被告於本院審理中空言辯稱：「當
    時我反抗是因為我已經要跟他們走了，但是因為身體上被拉
    扯，就請他們不要拉我。他的傷是回到警察局，過了將近10
    分鐘到15分鐘出來才有的。」等等，惟與證人丙○○、乙○○明確證述當時在第2 月台被告有反抗，將乙○○衣服前的
    胸章、領帶拉掉，還用手抓乙○○的臉、頭及上半身，就是
    在那時候受傷等情，顯不相符，被告上開所辯，顯係卸責之
    詞，不足採信。
三、又案發時警員丙○○、乙○○係穿著警察制服在上址執行警
    察勤務等情，業據證人丙○○、乙○○證述屬實，已見前述
    ，被告於偵查中亦供承證人丙○○、乙○○2 人當時有穿著
    警察制服等語，且被告於案發前在火車上吸食強力膠遭列車
    站發現，並在月台上將強力膠塑膠袋丟棄在月台軌道下乙節
    ，亦經被告自承在卷，並經證人丙○○於本院審理中證述屬
    實，是警員丙○○、乙○○當時對於被告上述吸食強力膠之
    違反社會秩序維護法行為，自得依法舉發。再警員為防止被
    告因吸食強力膠行為將有危害在公共場所且係農曆除夕火車
    站列車及人潮洶湧之公共安全，其依據警察職權行使法第19
    條第1 項第4 款規定，自得對被告施以必要之管束行為，故
    警員為防止被告吸食強力膠危害公共安全起見，以適當之強
    制力欲將被告帶回派出所加以管束之所為，於法並無不合，
    警員上述所為核屬依法執行警察勤務之情形，而被告於警員
    乙○○帶同其回警局時，竟接續以手抓乙○○臉部、頭部及
    上半身並推乙○○身體，扯落乙○○所穿著之警察制服鈕釦
    及徽章等情，被告上開行為係以強暴方式妨害警員乙○○執
    行職務甚明。被告猶辯稱：當時警員乙○○並非依法執行職
    務，伊並沒有妨害公務等等，洵非足採。
四、末查，被告於案發時固有吸食強力膠之迷幻物品，惟被告自
    警詢、偵查及本院審理中均能清楚答詢，並能明確記憶攻擊
    警員之時間、地點及情節，復觀之被告於本院審理中明確供
    稱其案發當時意識清楚，知道警察來盤查等語，顯見被告案
    發當時乃係一具有完全責任能力之人，對於其行為情狀有所
    認知，並有實現犯罪事實之決意，且該判斷力及控制力並未
    較一般人低，雖因吸用強力膠而處於情緒亢奮狀態，然仍顯
    然未達精神耗弱或心神喪失之程度，併予敘明。
五、綜上所述，被告甲○○前開辯稱顯屬事後卸責之詞，不可採
    信，是本件事證已經明確，被告之妨害公務及傷害犯行足以
    認定，其所為應予以依法論罪科刑。
肆、論罪科刑的理由：
一、論罪：
（一）被告甲○○所為，係犯刑法第135 條第1 項之對於公務員
      執行職務施以強暴罪、同法第277 條第1 項之普通傷害罪
      。
（二）接續犯：被告接續以手抓警員乙○○臉部、頭部及上半身
      並推乙○○身體之行為，均係出於同一妨害公務及傷害之
      犯意，且於密接之時、地實施，所侵害為警員即告訴人執
      行公務之同一國家法益及告訴人身體完整之同一個人法益
      ，自以視為數個舉動之接續施行之接續犯，均為單純一罪
      。
（三）想像競合犯：被告以一接續行為同時觸犯上開2 罪名，為
      異種想像競合犯，應依刑法第55條之規定，從一重之傷害
      罪處斷。
（四）累犯：被告甲○○前曾於94年10月間，因妨害公務案件，
      經臺灣板橋地方法院（下稱板橋地院）於95年1 月25日，
      以95年度簡字第95號刑事簡易判決，判處有期徒刑3 月，
      嗣經板橋地院二審合議庭於95年5 月16日，以95年度簡上
      字第146 號刑事判決駁回上訴確定，於95年9 月6 日入監
      執行，並於95年12月5 日縮刑期滿執行完畢等情，有臺灣
      高等法院被告前案紀錄表及刑案資料查註紀錄表各1 份為
      證，其於5 年以內故意再犯本件有期徒刑以上之罪，為累
      犯，應依刑法第47條第1 項規定，加重其刑。
二、科刑：審酌被告前已有妨害公務前科，未能體認公務員依法
    執行職務乃代表國家行使公權力，應予尊重，竟恣意挑戰公
    權力並對警員施以強暴、傷害手段，致告訴人受有傷害並損
    壞公務員服飾、徽章，且迄未與告訴人達成民事和解，心態
    、手段均屬可議，對社會治安產生負面影響，以及到案後仍
    飾詞狡辯，未見悔悟之心等一切情狀，量處如主文所示之刑
    。又查被告所犯上開之罪，犯罪時間係在96年4 月24日以前
    ，核與中華民國九十六年罪犯減刑條例第2 條第1 項第3款
    規定相符，應予減刑，爰依法減刑如主文所示，以示懲儆。
伍、適用法律依據：
一、程序法方面：刑事訴訟法第284 條之1 、第299 條第1 項前
    段。
二、實體法方面：刑法第135 條第1 項、第277 條第1 項、第55
    條、第47條第1 項，刑法施行法第1 條之1 第1 項、第2 項
    前段，中華民國九十六年罪犯減刑條例第2 條第1 項第3 款
    、第7 條，判決如主文。
本案經檢察官郭進昌到庭執行職務。
中    華    民    國    97    年    1     月    11    日
                  刑事第四庭法  官  馮俊郎
以上正本證明與原本無異。
如不服本判決應於收受本判決後10日內向本院提出上訴書狀，其
未敘述上訴理由者，並得於提起上訴後10日內向本院補提理由書
狀（均須按他造當事人之人數附繕本）「切勿逕送上級法院」。
中    華    民    國    97    年    1     月    11    日
                            書記官  鄧雪怡
附錄本件論罪科刑實體法條全文：
＊刑法第135 條第1 項：
對於公務員依法執行職務時，施強暴脅迫者，處3 年以下有期徒
刑、拘役或300 元以下罰金。（罰金之貨幣單位改為新臺幣，並
提高為30倍）
＊刑法第277 條第1 項：
傷害人之身體或健康者，處3 年以下有期徒刑、拘役或1 千元以
下罰金。（罰金之貨幣單位改為新臺幣，並提高為30倍）


司法院資訊處製作；財團法人民間司法改革基金會備份。
